臺灣高等法院臺南分院刑事裁定　　　　　　　　九十三年度交抗字第九九號　 Ｃ
　　　抗　告　人　甲　○　○
右列抗告人因聲明異議案件，不服中華民國九十三年五月二十八日臺灣雲林地方法院
交通法庭裁定（九十三年度交聲字第九六號）提起抗告，本院裁定如左：
      主      文
抗告駁回。
      理      由
一、抗告意旨略以：查本件舉發人即警員李建邦於原審先供稱，舉發現場並無道路施
    工狀況，但後來又稱，本件在豐橋下有施工情形，然不影響行車狀況云云，足見
    警員李建邦供詞，前後不一。再者，本件由警員所提供照片，尚不能還原案發日
    交通狀況。況本件道路施工號誌，早已於施工處數公里設置，抗告人遵守交通號
    誌，難道有錯嗎？又在有連續彎道號誌處，抗告人難道須急於一時，將大貨車切
    換至外線車道？本件倘若並無影響交通，該處何需設立警示號誌呢？次查依警員
    李建邦供稱，本件豐橋下至舉發地點，距離四一○公尺云云，但此為警員李建邦
    個人主觀丈量。實際上，施工處距警員舉發地點，僅有一百餘公尺，警員攔檢時
    ，自應考量行車距離、煞車距離、反應距離。由警員證詞可知，其舉發過於主觀
    ，本件警員稱，其他大貨車行駛，均可順利，由內側車道，切換外側車道，並未
    看見有打左方向燈云云。但試問：案發日，究有多少大貨車，係行駛內線車道，
    遭到舉發？且駕駛人有無打方向燈，不當然可以證明，是否要左轉彎！凡此，警
    員應於舉發前詢問駕駛人，究欲駛往何處？又依舉發單記載，大貨車禁行內線車
    道，則抗告人只能直行外側車道往崙背。但縱使抗告人確要左轉彎，以現今法院
    、監理站與警員，打死不認錯心態，聲明異議僅為形式而已。本件舉發人應注意
    舉發內容，可能引起爭議，而應注意事先採證，竟未注意，令抗告人甚為不服。
    抗告人遭舉發後，雖大貨車係直行，但尚不能以此，即斷言抗告人未準備左轉彎
    ，抗告人亦可能因遭舉發，而改變行向，警員未加查證，於今發生爭議，自不應
    將此不利益，由抗告人承擔。又抗告人確係準備左轉情形下，遭開單舉發。況準
    備左轉彎距離並無規定，以此受罰，抗告人不服，為此提起抗告云云。
二、原裁定意旨略以：
  (一)異議意旨略以：異議人甲○○於民國（下同）九十三年三月六日上午八時四十三
    分許，駕駛ＴＺ－五五七號大貨車，由褒忠往崙背行駛，因崙背外環道路，正在
    施工，故異議人從豐橋下來，行經台十九線崙前段北上車道時，僅能行駛在內線
    車道，且異議人係為準備左轉彎，始未變換車道至外線車道，而仍繼續行駛在內
    線車道。故異議人應無在多車道上，猶不依規定駕車違規行為。為此，對交通部
    公路總局嘉義區監理所雲林監理站所為處分，聲明異議云云。
  (二)惟按汽車駕駛人，在多車道不依規定駕車，而有爭道行駛者，處新台幣（下同）
    六百元以上一千八百元以下罰鍰；汽車駕駛人有第四十五條情形者，除依原條款
    處罰鍰外，並予記違規點數一點，道路交通管理處罰條例第四十五條第四款、第
    六十三條第一項第一款，分別定有明文。經查：
  1.本件異議人甲○○坦承於九十三年三月六日上午八時四十三分許，駕駛ＴＺ－五
    五七號大貨車，由褒忠往崙背行駛，從豐橋下來，行經台十九線崙前段北上車道
    時，該處是二線車道（雙向四線車道），異議人駕駛大貨車，行經該處時，行駛
    在內線車道之事實，核與承辦警員李建邦證述相符。故異議人有在上開時地，駕
    駛大貨車，行駛在二線車道內線車道之事實，堪可認定。
  2.至異議人辯稱，其係因崙背外環道路在施工，且因準備左轉彎，才繼續行駛在內
    線車道，原審論斷如后：
  (1)依警員李建邦於原審證稱：台十九線崙前段北上車道，並無道路施工狀況，附近
    豐橋下即崙背外環道附近，雖有施工，但不影響台十九線行車狀況等語（詳一審
    卷廿二頁背面），並有現場圖及照片可參（詳一審卷三○至三三頁）。故車輛下
    豐橋後行駛在台十九線，應不受崙背外環道施工，影響其行車狀況，應堪認定。
  (2)又由豐橋下至舉發地點即巡邏車停放處，距離約四一○公尺，有現場圖在卷可憑
    ，而上開距離，足讓大貨車，由內線道，順利切換至外線道。又警員李建邦於原
    審亦稱：當時尚有其他大貨車，行駛在該路，亦均順利從內側車道，切換到外側
    車道等語（詳一審卷二四頁背面）。故異議人駕駛大貨車，從豐橋下至為警舉發
    前，倘欲由內側車道切換至外側車道，應無不能順利變換車道情事，亦堪認定。
  (3)警員李建邦於原審並稱：本件當時並未看到異議人有打左轉方向燈，且舉發後異
    議人，亦係往崙背方向直行，未見其左轉彎等語（詳一審卷廿三頁背面）。又異
    議人亦坦承被舉發後，其確係直行並未左轉彎等情（詳一審卷廿三頁背面）。
  (4)又衡諸承辦警員掣單舉發違反道路交通管理處罰條例所列違規事實，本質上為行
    政處分，係公務員基於職務上權力，依法就特定具體事件，所為具有公法上效果
    單方行政行為，基於公務員為公法上行為，具有公信力原則，該行政處分，當可
    被推定為真正，其據以依法處分之事實認定，亦為真正無誤。本件異議人既未能
    就承辦警員舉發有誤，提出確切事證，以供調查，此外原審亦查無任何證據，足
    資證明承辦警員有捏造事實之違法取締情事，則承辦警員本其維護交通秩序、行
    車安全職責所為舉發，應受到合法、正確推定。異議人空言否認，其有在多車道
    ，不依規定駕車之違規情事，尚難憑採。
  3.綜上，原處分機關，依道路交通管理處罰條例第四十五條第四款規定，裁處異議
    人罰鍰九百元，並依同條例第六十三條第一項第一款規定，記違規點數一點，於
    法並無不合，本件異議，為無理由，乃裁定駁回異議。
三、本院經核：(一)證人李建邦於原審固然供稱，當時該路段無施工狀況，案發現場附
    近，往崙背方向「豐橋」下，在崙背外環道附近有施工，因還沒開通，不影響台
    十九線行車狀況等語（詳原審卷廿二頁背面）。但對照證人李建邦前後供述內容
    ，警員李建邦證述「當時該路段並無施工狀況」，應係指抗告人違規路段即台十
    九線路上，並沒有施工狀況。至在與台十九線交接處，往崙背外環道上，則有施
    工，此觀諸現場照片（詳原審卷卅二頁下方照片），即可明顯看出施工處，係在
    台十九線邊線外，即證人李建邦所稱，往崙背外環道上。故證人李建邦供述內容
    ，合於真實，並無先後不一。抗告人指稱，證人李建邦供述不一，顯非事實，委
    無足採。(二)又由豐橋下至舉發地點即巡邏車停放處，距離約四一○公尺，有現場
    圖在卷可憑（詳原審卷卅頁）。而該現場圖，乃經警員李建邦實地丈量結果，抗
    告人辯稱，施工處距舉發地點，距離約四一○公尺，為警員李建邦個人主觀丈量
    ，核屬誤解。又抗告人辯稱，本件警員舉發地點，距施工處僅百餘公尺云云。倘
    若如此，由上述施工處，即台十九線連接外環道，起算一百公尺，則警員舉發地
    點，適在台十九線連接外環道之連接處附近，該處若有車輛，擬右轉進入外環道
    ，稍有不慎，即會與值勤警員發生擦撞。是抗告人指稱，警員在該處值勤，要有
    違常理，亦屬不可能。再者若抗告人指稱，警員係在該處值勤為真，則該處距抗
    告人所稱，其擬左轉進入農路處，至少還有約三百五十公尺遠（參照現場圖），
    此與抗告人辯稱，其準備左轉處所之距離，亦屬過遠。足見抗告人案發時，行駛
    內側車道時，確非為準備左轉至明。故本件舉發地點情況，應如卷附現場圖所繪
    情形無誤。又觀諸本件舉發後，抗告人即往崙背方向直行，並未左轉彎，為抗告
    人所供承（詳原審卷廿三頁背面）。抗告人辯稱，其行使內側車道，係為準備左
    轉，為卸責之詞，不足採信。本件警員舉發，並無違誤。抗告意旨，依上所述，
    為無理由，應予駁回。
據上論斷，應依刑事訴訟法第四百十二條，道路交通案件處理辦法第十九條，裁定如
主文。
中    華    民    國      九十三      年      七      月      三十      日
                                  臺灣高等法院臺南分院刑事第六庭
                                      審判長法官  蔡    崇    義
                                            法官  許    進    國
                                            法官  董    武    全
右正本證明與原本無異。
不得再抗告。
                                      法院書記官  黃    全    忠
中    華    民    國      九十三      年      八      月      四        日
附錄法條：
道路交通管理處罰條例第四十五條第四款：
汽車駕駛人爭道行駛有左列情形之一者，處新臺幣六百元以上一千八百元以下罰鍰：
四  在多車道不依規定駕車者。
